【裁判字號】    98,台上,192
【裁判日期】    980115
【裁判案由】    強盜
【裁判全文】
最高法院刑事判決              九十八年度台上字第一九二號
上  訴  人  甲○○
選任辯護人  黃仕翰律師
上  訴  人  乙○○
選任辯護人  呂康德律師
上列上訴人等因強盜案件，不服台灣高等法院中華民國九十七年
十一月十四日第二審更審判決（九十七年度上更(一)字第四八三號
，起訴案號：台灣士林地方法院檢察署九十五年度偵字第一三九
八四、一四三一五號），提起上訴，本院判決如下：
    主  文
上訴駁回。
    理  由
按刑事訴訟法第三百七十七條規定，上訴於第三審法院，非以判
決違背法令為理由，不得為之。是提起第三審上訴，應以原判決
違背法令為理由，係屬法定要件。如果上訴理由書狀並未依據卷
內訴訟資料，具體指摘原判決不適用何種法則或如何適用不當，
或所指摘原判決違法情事，顯與法律規定得為第三審上訴理由之
違法情形，不相適合時，均應認其上訴為不合法律上之程式，予
以駁回。本件原審經審理結果，認為上訴人甲○○、乙○○二人
加重強盜犯行明確，因而維持第一審均論處上訴人二人意圖為自
己不法所有，結夥三人以上，以強暴至使不能抗拒，而使他人交
付其物罪刑（甲○○為累犯）之判決，駁回上訴人二人之第二審
上訴，已詳敘調查、取捨證據之結果及憑以認定犯罪事實之心證
理由。並就上訴人二人否認犯行之供詞及其等所辯各語認非可採
，予以論述。從形式上觀察，原判決並無足以影響判決結果之違
法情形存在。又第三審為法律審，應依第二審判決所確認之事實
為基礎，據以判斷第二審判決是否違背法令。甲○○上訴意旨略
以：(一)、原判決事實記載甲○○及乙○○依序各分得新台幣（下
同）五十萬元及二十三萬元，綽號「阿杉」分得四十七萬元，但
理由內並未敘明其認定之依據，自有判決不載理由之違法。甲○
○於偵查中陳述其分給「阿杉」約五十萬元，原判決事實認定與
此有異，而未說明其理由，亦有判決理由不備之違誤。(二)、被害
人丙○○陳述其太緊張或心裡害怕而不敢拿皮包，則丙○○是否
已達不能抗拒之程度，不無疑問，原判決逕認其因而心生畏怖及
不能抗拒，亦有理由不備之違失。(三)、丙○○報案之初，僅對恐
嚇部分提出告訴，其後竟轉為強盜，對此有利於甲○○之陳述，
原判決未敘明其不予採納之理由，同有理由不備之違法。此部分
應詳加調查，原審未查，遽行判決，亦有可議。(四)、丙○○就金
錢來源，陳述不一，甲○○則一再抗辯係為討債而前往，此攸關
甲○○是否具有不法所有意圖之認定，原審疏未調查，自有應於
審判期日調查之證據未予調查之違法。乙○○上訴意旨略稱：(一)
、原審未依證據逕認甲○○自不詳管道得悉丙○○將身懷鉅款，
有違證據裁判主義之規定，且丙○○因心中害怕而不敢取走背包
，原審竟認定上訴人二人至使丙○○不能抗拒而取其財物，顯與
卷證資料不符。(二)、上訴人二人不知丙○○領款之事，原審以有
人提供情資而認定上訴人二人預謀強盜，顯與丙○○之陳述不符
，自有認定事實與卷證資料不符之違誤。(三)、不論依經驗法則、
論理法則、傳聞證據、直接證據或間接證據，均足以證明上訴人
二人所犯，並非強盜而係侵占，原判決竟誤為加重強盜罪，自屬
違法各云云。惟查：(一)、事實之認定、證據之取捨與證據之證明
力如何，均屬事實審法院得自由裁量、判斷之職權，苟其此項裁
量、判斷，並不悖乎通常一般人日常生活經驗之定則及理則上當
然存在之法則，又已於判決內論敘其何以作此判斷之心證理由者
，即不得任意指摘其為違法，而據為提起第三審上訴之合法理由
。原判決認定甲○○於民國九十五年九月六日十三時四十分許，
與乙○○及真實姓名年籍不詳綽號「阿杉」之成年男子，共同基
於意圖為自己不法所有之犯意聯絡，共同強拉身懷鉅款之丙○○
上車並駕車離去，於車行期間喝令丙○○交付身上所有物品，並
將其頭部壓低，使其不能看見車外求救，至使其因而心生畏怖、
不能抗拒，而交付其所攜帶之斜背皮包一只（內有現金一百二十
萬元、ＮＯＫＩＡ廠牌行動電話、身分證、健保卡、駕駛執照、
行車執照及鑰匙等物）之加重強盜犯行，業經綜核丙○○於第一
審及原審之陳述，暨上訴人二人於偵、審中之陳述等全部卷證資
料，逐一詳加論斷指駁說明，已詳載於理由欄二之內。經核並無
判決不備理由之違法情事，且其取捨判斷，亦未違背客觀存在之
經驗法則或論理法則。上訴人二人上訴意旨漫事指摘，顯非適法
之第三審上訴理由。(二)、強盜罪之所謂「不能抗拒」，祇須行為
人所為之強暴、脅迫等不法行為，就當時之具體事實，予以客觀
判斷，足使被害人身體上或精神上達於不能或顯難抗拒之程度，
即足當之。至實際上被害人有無抵抗，並非所問。本件原判決就
其所認上訴人二人共同基於意圖為自己不法所有之犯意聯絡，共
同強拉身懷鉅款之丙○○上車並駕車離去，於車行期間喝令丙○
○交付身上所有物品，並將其頭部壓低，使其不能看見車外求救
，至使其因而心生畏怖、不能抗拒，而交付其所攜帶之斜背皮包
一只之事實，理由內業予說明丙○○受制於暴力形勢所迫而未取
回背包，已該當於刑法強盜罪之要件，自不能因丙○○下車未取
走背包之事實，即認上訴人二人所為，尚未達使曾某不能抗拒之
程度，而與刑法上強盜罪之構成要件不符。甲○○此部分上訴意
旨，顯非確實依據卷內訴訟資料而為具體指摘，不能認已具備合
法上訴第三審之形式要件。(三)、上訴人二人如何分贓，係犯罪成
立後之問題，與上訴人二人加重強盜犯行之事實認定不生影響，
原判決對上訴人二人如何分得強盜所得之贓款雖未詳述其依據，
固不無微瑕，然此程序上之疏漏，既於上訴人二人加重強盜犯行
科刑判決不生影響，揆諸刑事訴訟法第三百八十條規定意旨，仍
不能執以指摘原判決違背法令。(四)、刑事訴訟法所稱依法應於審
判期日調查之證據，係指與待證事實有重要關係，在客觀上顯有
調查必要性之證據而言，故其範圍並非漫無限制，必其證據與判
斷待證事實之有無，具有關連性，得據以推翻原判決所確認之事
實，而為不同之認定，若僅係枝節性問題，或所證明之事項已臻
明瞭，當事人聲請調查之證據，自均欠缺其調查必要性，原審未
依聲請為無益之調查，皆無違法可言。丙○○就其所攜帶之鉅款
來源如何，與上訴人二人加重強盜犯行之待證事實無重大關連，
顯不足以推翻原判決所確認之事實，而無調查之必要性。原審未
調查丙○○所攜鉅款之來源，難認有未盡調查職責之違法。至上
訴人二人其餘上訴意旨，則係就屬原審採證認事職權之適法行使
及原判決已說明事項，徒憑己意，任意指摘為違法，且仍為單純
事實之爭執，均難謂與法定得為第三審上訴理由之形式要件相適
合。依上揭說明，上訴人二人之上訴皆不合法律上之程式，俱應
予駁回。
據上論結，應依刑事訴訟法第三百九十五條前段，判決如主文。
中    華    民    國  九十八  年    一    月   十五   日
                      最高法院刑事第四庭
                          審判長法官  張  淳  淙
                                法官  劉  介  民
                                法官  張  春  福
                                法官  蔡  彩  貞
                                法官  林  俊  益
      本件正本證明與原本無異
                                      書  記  官
中    華    民    國  九十八  年    一    月   十九   日
                                                      Ｅ


司法院資訊處製作；財團法人民間司法改革基金會備份。
